【裁判字號】    89,易,2800
【裁判日期】    900402
【裁判案由】    竊盜等
【裁判全文】
臺灣臺北地方法院刑事判決                        八十九年度易字第二八號
    公  訴  人  臺灣臺北地方法院檢察署檢察官
    被      告  甲  ○
    選任辯護人  曾丁壽律師
右列被告因竊盜案件，經檢察官提起公訴（八十九年度偵字第八一三八號），本院判
決如左：
    主      文
甲○被訴竊盜部分無罪；被訴妨害自由部分（即侵入住宅罪）不受理。
    理      由
一、公訴意旨略以：被告甲○意圖為自己不法之所有，基於概括之犯意，於民國八十
    九年四月十六日下午六時許，在臺北縣新店市○○路○段二七○巷九號前，見該
    處樓梯間大門未關，趁機進入該處頂樓後，推開頂樓建物之窗戶欲進入行竊時，
    為告訴人丙○○發覺並大聲斥責，甲○乃沿著頂樓建物後方之空隙走道逃離，而
    居住同棟四樓乙○○即丙○○之父聞訊後跑下樓追捕甲○，惟其下樓時見甲○已
    自該樓梯間跑出，乃大聲喊捉賊，甲○則往該巷道外跑，乙○○沿途追並大聲喊
    叫捉賊，甲○跑至同市○○路六十號前，見該處樓梯間未關因而進入該處並關門
    ，並往上走至頂樓，以不明兇器破壞頂樓建物門鎖後，侵入該建物即丁○○住處
    （侵入住宅罪部分未據告訴），竊取客廳電話機旁邊約有新臺幣（下同）五百元
    ，得手後從該建物後門離去，在隔鄰頂樓為警當場逮獲，並當場查扣有上揭零錢
    ，因認被告涉有刑法第三百二十一條第一項第一款、第二款、第三款加重竊盜罪
    、第三百零六條侵入住宅罪等語。
二、無罪部分（即竊盜部分）
（一）按犯罪事實應依證據認定之，無證據不得推定其犯罪事實，刑事訴訟法第一百
      五十四條定有明文。又所謂認定犯罪事實之證據，係指足以認定被告確有犯罪
      行為之積極證據而言，如未發現相當證據，或證據不足以證明，自不能以推測
      或擬制之方法，以為裁判基礎。且刑事訴訟上證明之資料，無論其為直接證據
      或間接證據，均須達於通常一般人均不致於有所懷疑，而得確信其為真實之程
      度，始得據為有罪之認定，若其關於被告是否犯罪之證明未能達此程度，而有
      合理性懷疑之存在，致使無從形成有罪之確信，根據「罪證有疑，利於被告」
      之證據法則，即不得遽為不利被告之認定，其以情況證據（即間接證據）斷罪
      時，尤須基於該證據在直接關係上所可證明之他項情況事實，本乎推理作用足
      以確證被告有罪，方為合法，不得徒憑主觀上之推想，將一般經驗上有利被告
      之其他合理情況逕予排除，此觀諸最高法院七十六年臺上字第四九八六號、三
      十二年度上字六七號判例意旨亦甚明顯。
（二）本件公訴人認被告甲○涉有竊盜罪嫌，係以被害人丙○○、陶育信之指述，證
      人乙○○之證詞，及卷附贓物領據為主要論據。訊據被告固坦承有侵入臺北縣
      新店市○○路○段二七○巷九號及臺北縣新店市○○街六十號公寓頂樓等事實
      不諱，惟堅決否認有竊盜犯行，辯稱：伊至臺北縣新店市○○路○段二七○巷
      九號頂樓，係為了要撿東西，後被發現，因害怕始逃至臺北縣新店市○○街六
      十號公寓頂樓，但其並未行竊，扣案五十元硬幣是伊所有的等語。
（三）經查，被告於八十九年四月十六日下午六時許，侵入臺北縣新店市○○路○段
      二七○巷九號頂樓，經告訴人丙○○發現並質問後隨即逃逸之事實，固據被告
      自承屬實，並經告訴人丙○○及證人乙○○分別於警訊、檢察官偵查及本院訊
      問中陳述明確，有各該筆錄在卷可憑。惟按刑法上之未遂犯，必須已著手於犯
      罪行為之實行而不遂，始克成立，刑法第二十五條第一項規定甚明；同法第三
      百二十一條之竊盜罪，為第三百二十條之加重條文，自係以竊取他人之物為其
      犯罪行為之實行，至該條第一項各款所列情形，不過為犯竊盜罪之加重條件，
      如僅著手於該項加重條件之行為而尚未為接近財物並進而物色財物之行為，仍
      不能以本條之竊盜未遂論（最高法院廿七年度滬上字第五四號判例、八十七年
      度臺上字第三九○二號判決參照）。本件被告於八十九年四月十六日下午六時
      許，侵入臺北縣新店市○○路○段二七○巷九號頂樓，甫開啟告訴人丙○○位
      於頂樓加蓋處之住宅窗戶，尚未進入之際，即經丙○○發現並質問後旋離去乙
      節，業據被告自承屬實，核與告訴人丙○○及證人乙○○於本院訊問中陳述情
      節相符（見本院九十年三月十六日訊問筆錄）。是被告既僅進入該棟公寓頂樓
      ，尚未侵入告訴人丙○○之住宅，即被發現而逃逸，其縱係意圖行竊，客觀上
      亦未開始為財物之搜尋，揆諸前開說明，被告尚未著手於竊盜行為，自難謂係
      竊盜未遂。至其進入公寓頂樓，原係竊盜預備行為，刑法上對於預備竊盜並無
      處罰明文，亦難令負何種罪責。
（四）次查，證人即被害人丁○○於警訊及檢察官偵查中固證稱：伊所居住之臺北縣
      新店市○○街六十號五樓頂樓加蓋處，於八十九年四月十六日下午六時許，遭
      人以工具破壞門鎖後侵入行竊云云。證人陶育信亦於檢察官偵查中證稱：前開
      五峰街六十號五樓頂樓加蓋處之鋁門及落地窗門均遭破壞等語。惟證人丁○○
      、陶育信等均係事後知悉該處所門鎖遭人破壞，並非現場目擊之人，渠等顯然
      未能證明該犯行確為被告所為。又證人乙○○於本院證稱：「我看他（按指被
      告）手上拿著便利商店的塑膠袋，塑膠袋裡面有一個充電器還有一副白色手套
      」等語（見本院九十年三月十六日訊問筆錄），證人丙○○亦證稱未見被告手
      持螺絲起子等語（見同上筆錄），再參以被告經警逮捕時，除一副白手套外，
      並未扣得其他工具，有臺北縣警察局新店分局移送書一紙在卷可參，堪信被告
      辯稱當時未帶工具乙詞非虛。則若證人丁○○於本院訊問中證稱：「．．．裡
      面的落地窗確定是被破壞掉了，是類似被工具剪斷了，一定是用工具破壞的，
      不可能是用手」等語（見本院九十年三月七日訊問筆錄）無訛，該落地窗似難
      逕認係被告所破壞。公訴人認被告以不明兇器破壞頂樓建物門鎖後，侵入該建
      物即丁○○住處行竊云云，已嫌無據。
（五）再查，證人丁○○雖於偵查中指稱伊置於家中電話旁之一盤硬幣，其中之五十
      元銅板十個，計五百元遭竊云云。惟證人丁○○能自一盤硬幣中判斷短少五十
      元硬幣十枚，實與常情有違，此由其於本院訊問中到庭結證稱：「（問：有無
      財物損失？）我不清楚。因我屋裡很亂，我沒有去點，後來警察通知我叫我去
      領回一些零錢，我不是很肯定有沒有錢遭竊」、「銅板看起來有少一些，銅板
      放在茶几的旁邊，銅板裡面一元、十元、五十元的都有，我感覺銅板比平常的
      時候少，少多少錢我不知道，我無法百分之百肯定有少」、「因為警察告訴我
      銅板是我的，我才領回去的」、「我不知道（原來銅板有多少），一般人不會
      去注意這個，我只是感覺少，如果不是警察跟我說我不會知道」（見本院九十
      年三月七日訊問筆錄）等語觀之益明，足徵證人丁○○於偵查中之前開指述，
      尚難盡信。況被告係遭證人乙○○追捕始逃至臺北縣新店市○○街六十號公寓
      頂樓，而警方於廿分鐘左右即到達現場逮捕被告一節，已經證人乙○○證述屬
      實（見本院九十年三月十六日訊問筆錄），則被告當時既已被追趕，逃跑已有
      不及，豈猶有餘暇破壞證人丁○○住處門鎖後侵入竊取區區五百元，且均係五
      十元硬幣之理。又被告經查獲時，自其身上及所駕自小客車上所扣得之財物，
      除系爭五十元硬幣十枚外，尚有一千元、一百元紙鈔各十五張，及十元、五元
      、一元硬幣若干，有臺北縣警察局新店分局代保管物品收據一紙附卷可憑，則
      是否能確定系爭五十元硬幣係被告所竊取得來，殊堪質疑，被告辯稱該五十元
      硬幣係其所有，尚非不可採信。
（六）此外，本院復查無其他積極證據，足認被告涉有竊盜罪嫌，既不能證明被告犯
      罪，即應為無罪之諭知。
三、不受理部分（即侵入住宅罪部分）
 (一）按告訴乃論之罪，告訴人於第一審辯論終結前得撤回其告訴，又告訴經撤回者
      ，應諭知不受理之判決，刑事訴訟法第二百三十八條第一項、第三百零三條第
      三款定有明文。
（二）查本件告訴人丙○○告訴被告侵入住宅案件，起訴書認係犯刑法第三百零六條
      第一項之罪，依同法第三百零八條第一項之規定，須告訴乃論。茲據告訴人丙○○當庭並具狀撤回其告訴，有撤回告訴狀及訊問筆錄在卷可稽，依照上開說
      明，應為不受理判決之諭知。
據上論斷，應依刑事訴訟法第三百零一條第一項、第三百零三條第三款，判決如主文
。
本案經檢察官劉成焜到庭執行職務
中      華      民      國    九十      年      三      月   三十     日
                                      臺灣臺北地方法院刑事第八庭
                                          法  官  宋  松  璟
右正本證明與原本無異。
如不服本判決，應於判決送達後十日內，向本院提出上訴狀。
                                          書記官  楊  文  祥
中      華      民      國    九十      年      四      月       二     日


司法院資訊處製作；財團法人民間司法改革基金會備份。
